【裁判字號】    88,訴,1637
【裁判日期】    890229
【裁判案由】    偽造文書等
【裁判全文】
臺灣板橋地方法院刑事判決                        八十八年度訴字第一六三七號
    公  訴  人  臺灣板橋地方法院檢察署檢察官
    被      告  乙○○
右列被告因偽造文書等案件，經檢察官提起公訴（八十八年度偵字第一０八四七號）
，本院判決如左：
    主  文
乙○○連續行使偽造私文書，足以生損害於他人，處有期徒刑貳月，緩刑貳年。
台新銀行生活信用卡會員郵購訂購單、訂購辦法單上偽造之「甲○○」署押各壹枚沒
收。
    事  實
一、乙○○自民國（下同）八十七年八月間起，受雇於甲○○擔任幸福學園托兒所之
    老師，其因受甲○○責罵其疏忽職責，引發焦慮性精神官能症，竟基於偽造私文
    書及意圖為自己不法所有之概括犯意，明知甲○○並無訂購塑身長庫、電子針灸
    棒及健胸器材之意，竟利用經手甲○○台新銀行卡號：00000000000
    00000號信用卡之機會，分別於八十八年一月八日及十八日，在幸福學園內
    ，虛偽填載甲○○個人基本資料、信用卡資料及訂購貨物種類於台新銀行生活信
    用卡會員郵購訂購單及訂購辦法單上，並於簽名欄偽造甲○○之署押，利用幸福
    學園之傳真機發送前開不實文書，持之向新光三越股份有限公司（下稱新光三越
    公司）及碧波庭有限公司（下稱碧波庭公司）行使，致新光三越公司及碧波庭公
    司陷於錯誤而將所訂購之塑身長褲、電子針灸棒及健胸器材寄送至台北縣淡水鎮
    ○○街十七號予乙○○（價值新台幣二萬六千零六十元），足生損害於甲○○、
    新光三越公司、碧波庭公司、台新銀行及財團法人聯合信用卡處理中心對於信用
    卡管理之正確性。嗣於八十八年二月間乙○○業已離職後，甲○○收受信用卡帳
    單時始查知上情。
二、案經被害人甲○○訴由台灣板橋地方法院檢察署檢察官偵查起訴。
    理  由
一、右揭犯罪事實，業據被告乙○○坦承不諱，核與被害人甲○○指訴之情節相符，
    並有台新銀行生活信用卡會員郵購訂購單、訂購辦法單影本各一紙在卷可佐。本
    件事證明確，被告犯行洵堪認定，應依法論科。
二、核被告乙○○所為，係犯刑法第二百十六條、第二百十條行使偽造私文書罪及第
    三百三十九條第一項詐欺取財罪。其偽造署押乃偽造私文書之部分行為，偽造私
    文書之低度行為應為行使之高度行為所吸收，均不另論罪。先後二次犯行，時間
    緊接，罪名與犯罪構成要件均屬相同，顯係基於概括犯意反覆為之，應依刑法第
    五十六條連續犯之規定論以一罪。所犯行使偽造私文書罪與詐欺取財罪間，有方
    法結果之牽連關係，應依刑法第五十五條之規定從一重之行使偽造私文書罪處斷
    。查被告於七十八年七月八日起在馬偕醫院精神科診療，至八十八年十月二十二
    日計門診治療達九次，並於八十五年八月十六日至八十五年八月二十三日、八十
    八年五月十四日至八十八年六月七日住入馬偕醫院精神科病房二次。主要症狀為
    焦慮、恐慌、緊張、失眠、情緒易失控，時會大哭大叫，全身擅抖和頭暈等，於
    八十八年五月二十二日接受心理衡鑑，顯示其疑心重，人際關係疏離，受委屈多
    壓抑心中，久了易情緒失控爆發，對挫折容忍度低，致悲觀、憂鬱、恐慌、和焦
    慮，常會心跳加快喘不過氣。精神狀態檢查顯示其有焦慮、恐慌、情緒低落、失
    眠和呼吸急促等身體症狀，並無妄想、幻覺和現實感扭曲，其情緒控制和思考判
    斷能力較差，但意識清楚，定向感、記憶力和計算力皆尚好，臨床上診斷為焦慮
    性精神官能症。此次案發時，受其幼稚園長官責罵其疏於職責，心情激憤難耐，
    決定採取報復行為，乃藉經手之便使用甲○○信用卡消費達二萬餘元，其後出現
    焦慮恐慌和大哭大叫等情緒失控等現象，精神狀態應已達精神耗弱之程度。以上
    有馬偕紀念醫院八十九年一月二十日馬院醫精字第八八二一００號函及所附精神
    鑑定報告書附卷可稽，被告行為時其精神狀態已達精神耗弱程度，依刑法第十九
    條第二項減輕其刑。爰審酌被告素行良好，並無犯罪紀錄，且係因受責罵引發焦
    慮性精神官能症致其行為失控而犯下錯誤，事後深表悔悟，已與被害人甲○○達
    成和解賠償損失，有和解書一紙在卷可憑等一切情狀，從輕量處如主文所示之刑
    示懲。又被告未曾受有期徒刑以上刑之宣告，經此罪刑宣告當知警惕，應無再犯
    之虞，本院認所宣告之刑以暫不執行為適當，併予宣告緩刑二年，以啟自新。
三、台新銀行生活信用卡會員郵購訂購單、訂購辦法單上偽造之「甲○○」署押各一
    枚，依刑法第二百十九條宣告沒收。
據上論斷，應依刑事訴訟法第二百九十九條第一項前段，刑法第五十六條、第二百十
六條、第二百十條、第二百十九條、第三百三十九條第一項、第五十五條、第十九條
第二項、罰金罰鍰提高標準條例第一條，判決如主文。
本案經檢察官鄭嘉欣到庭執行職務
中      華      民      國      八十九      年      二    月  二十九    日
                                  臺灣板橋地方法院刑事第一庭
                                      法  官  毛崑山
右正本證明與原本無異。
如不服本判決，應於判決送達後十日內，向本院提出上訴狀。
                                      書記官  李銷勳
中      華      民      國      八十九      年    二   月 二十九       日
刑法第二百十條
偽造、變造私文書，足以生損害於公眾或他人者，處五年以下有期徒刑。
刑法第二百十六條
行使第二百十條至第二百十五條之文書者，依偽造、變造文書或登載不實事項或使登
載不實事項之規定處斷。


司法院資訊處製作；財團法人民間司法改革基金會備份。
